臺灣基隆地方法院刑事判決　　　　　　　100年度訴字第606號
公　訴　人　臺灣基隆地方法院檢察署檢察官
被　　　告　胡吉良
上列被告因違反毒品危害防制條例案件，經檢察官提起公訴（一
百年度毒偵字第一六○四號），而被告所犯並非死刑、無期徒刑
、最輕本刑為三年以上有期徒刑之罪或高等法院管轄第一審之案
件，被告於本院準備程序先就被訴事實均為有罪之陳述，受命法
官於告知被告簡式審判程序之旨，並聽取當事人之意見後，合議
庭裁定由受命法官獨任進行簡式審判程序，判決如下：
    主  文
胡吉良施用第一級毒品，累犯，處有期徒刑捌月。又施用第二級
毒品，累犯，處有期徒刑肆月。應執行有期徒刑拾月。
    事  實
一、胡吉良前因施用第一級毒品案件，經本院裁定令入勒戒處所
    觀察、勒戒後，於民國九十二年十月十四日因無繼續施用毒
    品傾向而執行完畢釋放出所。又於前次觀察、勒戒執行完畢
    後五年內，復均因施用第一級毒品案件，經本院分別判處有
    期徒刑六、七月及七月確定，此三罪再經本院裁定其應執行
    刑為有期徒刑一年三月確定，於九十九年五月二十三日期滿
    執行完畢。詎其又基於施用第一級毒品之犯意，於一百年四
    月十日中午十二時許，在新北市石碇區翡翠水庫附近，以摻
    入香菸點燃而吸食其揮發氣體之方式，非法施用第一級毒品
    海洛因一次；而於上開施用海洛因完畢約十分鐘後，另基於
    施用第二級毒品之犯意，在同上地點，以放置在玻璃球吸食
    器內燒烤而吸食其揮發氣體之方式，非法施用第二級毒品甲
    基安非他命一次。嗣其因另案為臺灣基隆地方法院檢察署公
    告通緝，而於翌日晚間九時四十九分許，在新北市石碇區○
    ○○縣道及雙十產業道路口為警查獲，復同意為警採尿送驗
    結果，呈海洛因人體代謝物嗎啡及甲基安非他命陽性反應。
二、案經新北市政府警察局新店分局報請臺灣臺北地方法院檢察
    署呈請臺灣高等法院檢察署檢察長令轉臺灣基隆地方法院檢
    察署檢察官偵查起訴。
    理  由
一、按毒品危害防制條例於九十二年七月九日修正公布，自九十
    三年一月九日施行，其中第二十條、第二十三條將施用毒品
    之刑事處遇程序，區分為「初犯」及「五年內再犯」、「五
    年後再犯」。依其立法理由之說明：「初犯」，經觀察、勒
    戒或強制戒治後，應為不起訴處分或不付審理之裁定；經觀
    察、勒戒或強制戒治執行完畢釋放後，「五年內再犯」者，
    因其再犯率甚高，原實施之觀察、勒戒及強制戒治既已無法
    收其實效，爰依法追訴或裁定交付審理。至於經觀察、勒戒
    或強制戒治執行完畢釋放後，「五年後再犯」者，前所實施
    之觀察、勒戒或強制戒治已足以遮斷其施用毒品之毒癮，為
    期自新及協助其斷除毒癮，仍適用「初犯」規定，先經觀察
    、勒戒或強制戒治之程序。從而依修正後之規定，僅限於「
    初犯」及「五年後再犯」二種情形，始應先經觀察、勒戒或
    強制戒治程序。倘被告於五年內已再犯，經依法追訴處罰，
    縱其第三次（或第三次以上）再度施用毒品之時間，在初犯
    經觀察、勒戒或強制戒治執行完畢釋放五年以後，已不合於
    「五年後再犯」之規定，且因已於「五年內再犯」，顯見其
    再犯率甚高，原實施觀察、勒戒或強制戒治，已無法收其實
    效，即應依該條例第十條處罰（最高法院九十五年五月九日
    九十五年度第七次刑事庭會議決議、九十七年九月九日九十
    七年度第五次刑事庭會議決議參照）。查被告胡吉良前因施
    用毒品而經觀察、勒戒，並於執行完畢後五年內，再因施用
    毒品犯行，經起訴判處罪刑及執行完畢等詳情，業如事實欄
    一所載，有臺灣基隆地方法院檢察署刑案資料查註紀錄表及
    臺灣高等法院被告前案紀錄表附卷可參。則被告本案施用海
    洛因及甲基安非他命之犯行縱在上開觀察、勒戒執行完畢五
    年後所為，仍不得依毒品危害防制條例第二十條第三項之規
    定予以觀察、勒戒或強制戒治之處遇，而應由檢察官依法追
    訴，本件起訴程序並無違誤，合先敘明。
二、上揭犯罪事實，業據被告於檢察事務官詢問、本院準備及審
    判程序均自白不諱；另其前述為警採尿送驗結果，亦呈海洛
    因人體代謝物嗎啡及甲基安非他命陽性反應，有臺灣檢驗科
    技股份有限公司一百年四月二十六日出具之濫用藥物檢驗報
    告、新北市政府警察局查獲毒品案件尿液檢體監管紀錄表、
    新北市政府警察局新店分局偵辦毒品危害防制條例案被移送
    者姓名及代碼對照表與勘察採證同意書在卷可參，堪認被告
    上開自白係屬實情。本案事證明確，被告犯行足堪認定，應
    依法論科。
三、核被告所為，係犯毒品危害防制條例第十條第一項之施用第
    一級毒品罪及同條第二項之施用第二級毒品罪。被告非法持
    有第一級毒品及非法持有第二級毒品之低度行為，分別為其
    施用第一級毒品及施用第二級毒品之高度行為所吸收，均不
    另論罪。被告本案所為施用第一級毒品及施用第二級毒品之
    行為，犯意各別，行為互殊，應分論併罰。被告有如事實欄
    一所載之刑案前科及有期徒刑執行紀錄，有上開刑案資料查
    註紀錄表及被告前案紀錄表可參，其於有期徒刑執行完畢後
    五年內，故意再犯本案有期徒刑以上之各罪，均為累犯，俱
    應依法加重其刑。爰審酌被告前因違反毒品危害防制條例案
    件，迭經執行觀察、勒戒及有期徒刑之處遇措施，猶未能深
    切體認毒品危害己身之鉅，及早謀求脫離毒害之道，反而於
    出監所後伺機再犯，自有使其再度接受相當時期監禁處遇以
    教化性情之必要；惟被告就犯罪事實均坦認犯行，犯後態度
    尚可，且施用毒品固戕害個人健康，然未侵害他人權益，犯
    罪手段亦屬平和，兼衡被告施用次數及智識程度等一切情狀
    ，分別量處如主文所示之刑，並定其應執行刑。至供被告本
    案施用海洛因所用之香菸及施用甲基安非他命所用之玻璃球
    吸食器，因均未據扣案，復無證據顯示係專供施用毒品之器
    具或違禁物，為避免將來執行之困難，爰不併為沒收諭知。
據上論斷，應依刑事訴訟法第二百七十三條之一第一項、第二百
九十九條第一項本文，毒品危害防制條例第十條第一項、第二項
，刑法第十一條本文、第四十七條第一項、第五十一條第五款，
判決如主文。
本案經檢察官高永棟到庭執行職務。
中    華    民    國    100    年    9    月    28    日
                  刑事第四庭  法  官  陳賢德
以上正本證明與原本無異。
如不服本判決應於收受送達後10日內向本院提出上訴書狀，並應
敘述具體理由；其未敘述上訴理由者，應於上訴期間屆滿後20日
內向本院補提理由書（均須按他造當事人之人數附繕本）「切勿
逕送上級法院」。
中    華    民    國   100    年    9     月    28    日
                              書記官  王靜敏
附錄論罪科刑法條
毒品危害防制條例第十條
施用第一級毒品者，處六月以上五年以下有期徒刑。
施用第二級毒品者，處三年以下有期徒刑。